臺灣高等法院高雄分院刑事判決　　　　　　　　　九十一年度上訴字第一九四號
　　上　訴　人
　　即　被　告　甲○○
　　指定辯護人　本院公設辯護人　　李佩娟
右上訴人因毒品危害防制條例案件，不服台灣高雄地方法院九十年度重訴字第五一號
號中華民國九十年五月二十四日第一審判決（起訴案號：台灣高雄地方法院檢察署九
十年度偵字第一二九六七號），提起上訴，本院判決如左：
    主  文
上訴駁回。
    事  實
一、甲○○（因前於台灣台北監獄執行而結識獄友林立會，亦曾於台灣嘉義監獄執行
    而結識獄友綽號世子或阿子之林育司）前於民國八十九年一月三十一日，因毒品
    危害防制條例案件，經台灣高等法院判處有期徒刑八月確定，於九十年四月十一
    日執行完畢，猶不知悔悟，緣其與林立會（另案經台灣板橋地方法院檢察署檢察
    官偵查中）為因案在監執行時認識之朋友，二人出獄後仍時有聯繫，林立會因而
    知悉甲○○有購買第一級毒品海洛因之管道，嗣因林立會意圖營利，欲購買第一
    級毒品海洛因供販賣圖利，在台北市無法購得，乃要求甲○○為其介紹購買毒品
    ，甲○○遂基於幫助其販入第一級毒品海洛因以牟利之犯意，先與有購買毒品海
    洛因管道之林育司（綽號「世子」、「阿子」，未經檢察官提起公訴）聯絡表示
    林立會欲購買第一級毒品海洛因之意，並相約在高雄縣鳳山市陸軍官校前碰面，
    甲○○與林立會即相偕由林立會出資購買機票於九十年七月八日中午十二時二十
    分許自台北松山機場搭乘立榮航空公司班機，於同日下午一時五分許抵達高雄小
    港機場，並隨即搭乘計程車抵達高雄縣鳳山市陸軍官校前與林育司會合，林育司
    隨即聯絡另二名不詳姓名年籍之人分別駕駛汽車與騎乘機車至上開陸軍官校與彼
    等會合。五人見面後共乘其中一名不詳姓名年籍之人所駕駛之自用小客車沿高屏
    大橋往屏東縣九如鄉方向行駛，尚未至目的地前，途經路旁某不知名麵攤時，甲
    ○○與林育司先行在路旁下車在該麵攤進食，林立會則與另二名不詳姓名之人繼
    續前行，並於同日下午一時四十分許至屏東縣某不詳處所，由林立會以新台幣（
    下同）六十八萬元向某不詳姓名年籍之成年男子販入第一級毒品海洛因一大袋（
    驗後淨重三百四十點七八公克、包裝重七點八六公克），交易完成後，林立會再
    搭原車返回，回程至上開麵攤再接駁甲○○及林育司上車，林育司與另二名不詳
    姓名年籍成年男子並載送甲○○與林立會返回高雄，至高雄市○○區○○路與高
    速公路口，欲搭乘尊榮遊覽車返回台北，於等待汽車時林立會則交付二萬元予甲
    ○○作為介紹購買毒品海洛因之報酬。嗣於同日下午四時四十五分許，甲○○與
    林立會在上址見高雄市政府黎明二中隊巡邏隊員，林立會即心虛而逃，經警盤查
    甲○○與林立會時，當場查獲，並於林立會所持有之袋子中扣得上開林立會所購
    得之第一級毒品海洛因壹一大袋（驗後淨重三百四十點七八克、包裝重七點八六
    公克），及於甲○○身上扣得因介紹買賣毒品海洛因所得之報酬二萬元（暨二人
    搭機南下之機票）。
二、案經高雄市政府警察局移送臺灣高雄地方法院檢察署檢察官偵查起訴。
    理  由
一、訊據上訴人即被告甲○○並不否認因前於台灣台北監獄執行而結識獄友林立會，
    亦曾於台灣嘉義監獄執行而結識獄友綽號世子或阿子之林育司，於九十年七月八
    日中午，由林立會出資為其購買機票相偕由台北南下高雄，並與林育司及另二名
    不詳姓名年籍之人在鳳山陸軍官校前會合後，五人共乘一部自用小客車，沿高屏
    大橋往屏東方向行駛，並於路旁與林育司先行下車在某麵攤進食，林立會則與該
    二名不詳姓名之人繼續開車前行，回程林立會等人接駁被告甲○○、林育司二人
    後，林立會即與其至上開高雄市○○路與高速公路口等待搭乘尊榮遊覽車欲返回
    台北時，為警查獲等情，惟否認有介紹林立會購買毒品海洛因之行為，辯稱：林
    立會約其南下高雄，因其妻從事旅行社業務，當時於九十年七月十三日有一團要
    到泰國，尚差一人即滿十五人有一張免費機票可拿，因而南下高雄是要問林育司
    是否要去，並要幫他墊團費，並未介紹林立會購買毒品，亦不知林立會南下高雄
    是要購買毒品，林立會亦未交付其二萬元作為介紹購買毒品之報酬，在警訊時因
    氣喘發作，所以神智不清，警訊筆錄是警員製作完成後由其照念，並稱有話到地
    檢署再講云云。
二、經查：
  (一)右揭事實業據被告於警訊時自承：「林立會主動要我介紹有毒品之朋友『阿子』
    （即指「世子」林育司，下同）給他認識，因而在九十年七月八日中午十二時二
    十分許與林立會搭機由台北南下高雄，於同日下午一時五分許到達小港機場後，
    改搭計程車到鳳山陸軍官校等『阿子』」，會同『阿子』與另二名不詳姓名之人
    共五人乘車到屏東，在到達屏東之前，我與『阿子』下車，在一個麵攤吃東西，
    林立會則與另不詳姓名之人交易毒品，之後我與林立會就被載回到高雄市○○○
    路與建國路口欲搭乘遊覽車北上，林立會交易後，有交給我二萬元要轉交給『阿
    子』之酬庸」等語（見警卷第三、四頁），其於檢察官初訊時亦自承警訊筆錄實
    在等語屬實（見偵查卷第三頁背面），迨其後檢察官複訊時，被告多次自承「警
    訊及偵訊筆錄均實在」（見偵查卷第二十五頁）、「警訊筆錄確實有看過」（見
    偵查卷第二十六頁）、「警訊是出於自願」（見偵查卷第二十七頁）、「警員未
    刑求」（見偵查卷第四十八頁）等語屬實，於本院調查時亦稱警員未施刑求，而
    證人即當時查獲被告與林立會之警員鄭家和於偵查中亦證稱：警訊筆錄是被告看
    完之後才簽名等語屬實（見偵查卷第四十六頁背面）。被告於本院調查時亦供稱
    ：
    「有查獲這件事情，我跟林立會、林育司均是獄友，我們當天中午搭飛機南下，
    與：：：另二個朋友（共五人）在鳳山陸軍官校見面。然後同車到屏東去，購完
    毒品後，我跟林立會在九如交流道附近欲搭尊龍遊覽車北上被在林立會的袋子內
    查獲毒品。」等語。雖林立會於檢察官偵查時稱有遭警察打胸部云云（見偵查卷
    第四頁），但於原審審理時改稱「我怕被收押，所以才在檢察官偵訊時跟檢察官
    說我被警察打，後來檢察官有請法醫來驗傷，但沒有傷：：：其實警察沒有刑求
    我」（見原審卷第一四七頁）；證人即訊問林立會之警員洪世文於本院調查時證
    稱：「我是依據林立會在自由意識下陳述據實記載，沒有刑求取供、威脅利誘、
    杜撰捏造事實。查獲時林立會驚慌逃走，甲○○在另一位警員的控制之下未逃，
    逮獲時甲○○還說不認識林立會，我們在甲○○的身上查獲該二人之二張機票，
    此時他們才承認他們是同夥的。」，證人洪世文並當庭指認甲○○。被告甲○○
    當庭陳述警員沒有刑求逼供。惟其詰問證人警員洪世文「你知道我當時的精神狀
    況？」證人警員洪世文稱答「製作警訊筆錄時他的精神狀況還好，是後來要解送
    時他才氣喘病發。」，益徵被告警訊之供述無可瑕疵可指。
  (二)林立會亦於警訊中供稱：「我因與被告甲○○閒聊時得知其有購買毒品海洛因之
    管道，而於九十年七月八日十二時二十分與其從台北松山機場搭乘長榮航空班機
  到高雄，後與被告甲○○搭乘計程車到鳳山陸軍官校，並改搭甲○○之另二名朋
    友之自用小客車前往屏東，車上三名男子（其一即指綽號世子之林育司）我都不
    認識，只知道都是甲○○的朋友，於同日十三時四十分許到達屏東縣的一條田邊
    小徑，由我向「阿子」（即指林育司）的男子購買六十八萬元的海洛因，並交付
    甲○○二萬元作為介紹購買海洛因之代價」等語（見警卷第一、二頁）；其於偵
    查中亦供稱：「我是在台北買不到毒品，由被告甲○○介紹向其朋友『阿子』購
    買，我共花六十八萬元，買入約三百多公克之毒品海洛因」等語（見偵查卷第四
    頁），迨其於原審法院調查時仍多次堅稱，我因與被告甲○○聊天時，被告甲○
    ○告訴我說他有朋友在高雄販賣毒品，因我要購買毒品海洛因，就透過被告甲○
    ○先與毒販約好後，才由被告甲○○陪同下來高雄，經被告甲○○的朋友開車載
    我至屏東縣販毒者的家，我共購買六十八萬元，重三百多公克，並交付二萬元給
    被告甲○○作為報酬等語（見原審卷第一一三、一二九頁），而林立會所購得之
    白色粉末一大袋，經送法務部調查局鑑定結果，亦確實係毒品海洛因無訛，有該
    局陸(一)字第九０一七五四三四號鑑定通知書一紙在卷可稽（見偵查卷第五三頁
    ），並有該毒品海洛因一大袋（驗後淨重三百四十點七八克、包裝重七點八六公
    克）、現款二萬元扣案可佐（見警卷第九、十二頁）。
  (三)而被告甲○○雖於其後檢察官複訊時多次否認犯行，然其對檢察官多次質問其為
    何於警訊及偵查中初訊時坦承犯行時，其被告多次自承「警訊及偵訊筆錄均實在
    」、「警訊筆錄確實有看過」、「警訊是出於自願」、「警員未刑求」等語，已
    如前述，始終無法自圓其說，且其於警訊及偵查中初訊時均供稱該二名不詳姓名
    之人是「世子」的朋友，惟其後於檢察官複訊時竟又改稱該二名不詳姓名之人是
    林立會的朋友，其與「世子」均不認識該二名不詳姓名之人（見偵查卷第四十七
    頁背面），更且其於檢察官問其為何在警訊及第一次偵查中都有說拿二萬元給「
    世子」時，被告先回答：「沒有」，迨檢察官再問：「為何警訊中及偵查中這樣
    講？」時，被告甲○○復改稱：「林立會叫我這樣講」等語（見偵查卷第四十八
    頁），其前後供述反覆矛盾，迨其於原審法院調查時，初辯稱：在警訊時因毒癮
    發作，神智不太清楚，我不識字沒有看筆錄云云，迨原審法院提示被告之警訊筆
    錄，並質問筆錄末行記載「右筆錄經我本人看過沒錯」等字句，是否其所行書寫
    時，始坦承為其所寫，經原審法院再質問其為何辯稱不識字時，始又改稱：「我
    有看警訊筆錄，但未詳細看」等語（見原審卷第五八頁），又閃爍其詞，已見其
    避重就輕之情，證人即警員鄭家和於原審法院調查時，亦證稱：警訊筆錄確實有
    經被告閱覽無訛後，始由被告在筆錄末行寫上「右筆錄經我本人看過沒錯」等字
    句，被告亦未提出筆錄有與事實不符之質疑等語屬實（見原審卷第九八頁），且
    警察人員為依法令從事治安維護工作之人，對被告並無主觀之好惡，更無任何怨
    隙，衡諸常情，應無故入被告於罪之理，證人即承辦警員所證應屬可信。綜上各
    情，被告之警訊筆錄所載，被告有介紹林立會南下高雄與「阿子」認識購買毒品
    海洛因，並因此獲得二萬元之報酬等語，應確係被告於警訊時所為之自白，實堪
    認定。雖證人鄭家和曾證稱被告於警訊筆錄快製作完成時，有氣喘發作之情形，
    且警訊筆錄是其訊問被告得知大概情形後，先以電腦製作筆錄再與被告以一問一
    答方式錄音等語，惟縱認被告於製作筆錄時有氣喘發作之情，惟其既能閱覽筆錄
    ，並在閱覽無訛後始於其末行載明上開字句，顯見其並未達喪失自由意識之程度
    ，其又非受警員刑求，或不當取供所致，即難因此否認其於警訊時自白之任意性
    ；又上開筆錄雖係在警員大概訊問被告後，始與被告以一問一答方式錄音，惟其
    既經被告確實閱覽過，認無訛後始簽名，足認其筆錄與被告之陳述即無不符之處
    ，上開被告警訊筆錄仍具有證據能力。
  (四)又林立會究係向「阿子」之人購買毒品或係經由「阿子」向另一名不詳姓名年籍
    之人購買，其於警訊及原審法院調查時前後供述不一，惟本件林立會係經由被告
    介紹認識「阿子」，再由「阿子」輾轉向引介另不詳姓名之人購買毒品，則其對
    「阿子」在本件購買毒品之過程中究係居於仲介之角色，或係居於出售者之角色
    之一，因係「阿子」與該不詳姓名之人間之內部關係，自難以明瞭，則其於警訊
    時，供稱係向「阿子」之人購買，迨其於原審法院調查時，經原審法院詳細訊問
    始供稱向另不詳姓名之人所購買等語，惟其確實經由「阿子」購得毒品之事實則
    始終如一，且林立會亦確實因此購得毒品海洛因，則其上開歧異，應僅係因訊問
    之方式不同，證人林立會答話繁簡所致，尚不能因此即認其供述有何重大瑕疵，
    而不具有可信性。又證人林立會於警訊時雖供稱其係於小港機場交付被告二萬元
    ，作為介紹購買海洛因之代價等語，惟其於原審法院調查時已改稱二萬元係於購
    買毒品完成後，在等待搭車準備北返時交付，雖其供稱交付二萬元報酬之處所不
    一，惟該二萬元係作為被告介紹購買毒品之報酬之社會基本事實，則無二致，且
    其上開於原審法院調查時所為之供述，核與被告於警訊時亦自承林立會於交易完
    成後，有拿二萬元給我，要我交付給「阿子」作為介紹購買海洛因之酬庸等語屬
    實，且若該二萬元係林立會交予被告作為介紹購買海洛因之代價，衡情應係於交
    易完成後為之，是林立會於原審法院調查時供稱海洛因係於交易完成後，在等待
    搭車時交付等語，應屬較為可採。至證人林立會於警訊時雖供稱當時車上乘坐有
    五人，與其於原審法院調查時，證稱車上乘坐共四人等語不符，惟被告亦不否認
    當時除其與「阿子」、證人林立會外，尚有另二名不詳姓名之人共計五人亦在車
    上等語屬實，核與證人林育司（即「阿子」）證述情節相符，並與被告甲○○所
    述無異，則當時在往屏東之路上，車上應有五人之事實，應甚明確。被告甲○○
    既居間媒介其所認識之林立會及林育司（世子），洽購毒品，再被告甲○○與林
    立會同夥由台此搭機南下，與林育司相約在高雄縣鳳山市陸軍官校前會合，餘者
    自係林育司帶來之人，然後再同車驅赴屏東，是證人林立會陳稱係因時間關係，
    致記憶模糊，亦核與常理無違，自不能因其對車上人數之供述前後不一，而認其
    餘之供述亦不可採。
  (五)再被告甲○○雖辯稱不知林立會為何找其一起南下高雄云云，然被告並不否認其
    機票費用係由林立會出資購買等情屬實，且為警查獲之初，二人佯稱互不認識，
    但經查出林立會與被告甲○○之機票均置諸被告甲○○身上而為警查獲，二人始
    不否認同夥南下，業據警員洪世文於本院調查時證述明確，若非因被告甲○○介
    紹林立會至高雄購買毒品海洛因，林立會何須無端為被告出資購買機票，又被告
    豈有對林立會竟為其出資購買機票，並邀其一同南下之目的全然無知之理。又如
    若被告甲○○所辯，不知林立會南下係為購買毒品云云，顯見林立會對被告甲○
    ○隱瞞其南下高雄，係為購買毒海洛因而來之目的，亦足見林立會對被告隱蔽其
    購買毒品之事，其既有意隱瞞，豈有無端邀被告一同南下，並在其前往與毒販交
    易過程中，仍令被告陪同在場，僅至欲進入屏東縣交易時，始將其支開，致使購
    買毒品一事徒增風險之理。更且，被告甲○○與林立會於上址等待遊覽車遭警盤
    查時，尚否認其與林立會互相認識等情，為被告所不否認，並經證人即當時現場
    查獲之警員鄭家和於原審法院調查時證稱屬實（見原審卷第九八頁），若被告甲
    ○○不知林立會南下之目的，其又何須於警員上前盤查時，否認其與林立會之關
    係，且證人即本件現場查獲之警員周昭元、洪世文、鄭家和，於偵查中均證稱，
    當時鄭家和去追林立會，洪世文和周昭元在現場控制被告甲○○，洪世文要趕過
    去幫忙鄭家和時，鄭家和已經追到林立會了等語屬實（見偵查卷第四十六頁背面
    ），洪世文於本院調查時亦稱被告甲○○已被控制，自屬不及逃逸，顯見被告亦
    非因不知情而留在原地，況林立會與被告甲○○為獄中結識之朋友，二人素無怨
    隙，此亦為被告甲○○自承之事實，且依被告甲○○所供，尚稱林立會為大哥，
    其僅為跟班小弟，更且林立會既坦承購入毒品，其另行供述甲○○仲介購買，對
    其亦無任何脫免罪責之利益可言，被告甲○○對其實無任何利害關係，衡情林立
    會應無設詞誣攀被告甲○○之必要，若非確實係被告甲○○介紹林立會至高雄購
    買毒品海洛因之事實，林立會實無由警訊迄偵審中多次訊問時，始終堅稱係被告
    甲○○介紹其南下高雄購買毒品之理。
  (六)至證人林育司於原審雖亦證稱，九十年七月八日當天被告來高雄係要邀其一同至
    泰國遊玩云云，然經原審法院將其與被告隔離訊問結果，證人林育司稱被告當天
    早上說要下來高雄找他，我即約被告在鳳山，並問其知否鳳山在何處所，被告甲
    ○○說陸軍官校，二人即約在陸軍官校等語，與被告甲○○供稱係證人林育司主
    動表示要約在陸軍官校碰面之供述不符，證人林育司又稱被告甲○○係到了遊覽
    車站欲下車時拿五千元給他，稱是要借給他的等語，與被告甲○○供稱係回程快
    到遊覽車站時，在車上拿五千元予證人林育司等語亦不相符，而證人林育司又證
    稱，當天被告甲○○南下高雄邀其一同前往泰國，我因尚有工作且經濟不允許，
    最後還是沒有答應要去等語，與被告甲○○供稱其勸證人林育司一同前往泰國，
    證人林育司沒有明確答應好或不好等語亦不一致，且被告甲○○於上開時間邀證
    人林育司前往泰國時，證人林育司並未辦妥護照等情，業據證人林育司自承屬實
    （見原審卷第一三七至一四０頁），然被告甲○○竟稱當時林育司有護照，或護
    照過期等語（見原審卷第一四三頁），如被告甲○○確實有於九十年七月八日邀
    證人林育司於同年月十三日一同出團前往泰國，因時間緊迫，衡情應會問及證人
    林育司有無護照，始能與其一同出團前往泰國，則其豈有對證人林育司當時未辦
    理護照一事不知情之理，且如依證人林育司所證稱，被告甲○○於前一天先以電
    話聯絡時，已明確表示因經濟不充裕，沒有答應要去等語，又被告甲○○力邀證
    人林育司一同前往泰國，如確實係為湊足團員數，以獲取航空公司之一張免費機
    票等情，然被告甲○○於偵查中曾供稱當時身上攜帶四萬餘元，並於檢察官訊問
    其為何帶那麼多現金時，供稱後來給林育司五千元，算是給他日常生活費，將來
    出國旅費、生活費都打算幫他出等語（見偵查卷第二十六頁背面），惟泰國來回
    機票，衡情不過萬元，證人林育司已在電話中明確表示因經濟問題無法成行，衡
    諸常理，被告甲○○豈有為省萬元左右之機票費用，大費周章攜帶四萬餘元現款
    由台北南下高雄，既先支付五千元予證人林育司作日常生活費用，又預為其支付
    出國旅費及生活費，與其原為湊足人數以便節省機票費用以多牟利之旨相違，況
    且被告南下高雄若係為力勸證人林育司一同前往泰國，因該旅行團即是由其妻解
    美珠負責，則其只須將來於證人林育司同意時，直接為其向旅行社代墊團費即可
    ，又何須攜帶現金由台北南下高雄，欲親自交付予林育司之理，再被告雖提出團
    體旅遊名單、旅遊行程、機票、護照等資料，以證明其於九十一年七月十三日確
    實有出團欲前往泰國等情，然該團體旅遊名單，含被告及其妻解美珠在內，共十
    三名團員，與被告於原審法院九十一年一月十五日訊問時自承須有滿十五人，始
    有一張免費機票可拿之供述情節不符，益足證被告甲○○辯稱當時因其太太是作
    旅行社的，於九十年七月十三日之泰國旅行團尚差一人就滿十五人可以有一張免
    費機票可拿之供述與事實不符，再者被告甲○○有無於九十年七月八日當天邀林
    育司前往泰國，與被告甲○○介紹林立會購買毒品海洛因一事並不相衝突，是被
    告甲○○辯稱當時純南下係為邀證人林育司一同前往泰國云云，實係卸責之詞，
    不足採信，證人林育司所證亦無非附合被告甲○○，所為迴護之詞，亦不足為被
    告甲○○有利之認定。
  (七)林立會雖供稱所購之毒品係為供自己吸食之用云云，然其購買毒品海洛因之價格
    高達六十八萬元，且尚付二萬元之代價予被告作為報酬，所費不貲，購得之數量
    驗後淨重即達三百四十點七八公克，已如前述，若林立會僅須購買毒品供自己施
    用，衡情數量應非太大，且其自八十七年起迄本案發生時，已有多次違反毒品危
    害防制條例之前科犯行等情，有台灣高雄地方法院檢察署刑案資料查註紀錄表一
    份在卷足憑，顯見其長期有吸食毒品之惡性，則其在台北豈能無購買毒品海洛因
    供施用之管道，若其僅為供自己施用，就近向其在台北之上手購買即可，又何須
    透過被告甲○○之介紹，遠從台北搭機南下高雄，再欲搭雞車北上之方式，既冒
    其為警查獲之風險，又花費鉅資購買毒品之理，參以被告甲○○於偵查中亦供稱
    ，知道林立會有在販賣毒品海洛因，其都在台北賣等語（見偵查卷第二十五頁）
    ，足認林立會係為販賣毒品海洛因，而透過被告甲○○與林育司之輾轉介紹，南
    下向一不詳姓名之人販入毒品海洛因之事實無訛，更且，林立會既花費鉅資南下
    購買毒品海洛因供販賣，衡情自有藉販賣以牟利之意思，而被告既知證人林立會
    有販賣毒品海洛因之行為，此次又為其介紹南下購買毒品，並因此獲取二萬元之
    報酬，其豈能不知林立會購買毒品係為供販賣之用之理，其既知林立會購買毒品
    海洛因係為供販賣之用，仍為其仲介購買毒品海洛因，則其有幫助販賣毒品海洛
    因之意思，實無庸疑。
    綜上，被告甲○○所辯無非卸責之詞，自不可採，所舉之證據，及證人林育司之
    證詞均不足為其有利之認定，則其該當有幫助販賣毒品海洛因之犯行，實臻明確
    ，犯行已堪認定。
三、查海洛因係毒品危害防制條例第二條第一款所稱之第一級毒品，且所謂販賣行為
    ，不以販入後復行賣出為要件，只要以營利為目的，將毒品販入或賣出，其犯罪
    即告完成，即該當販賣之要件，從而林立會基於營利之意思，販入第一級毒品海
    洛因，雖尚未售出，然其所為已該當販賣第一級毒品海洛因之構成要件，核被告
    甲○○基於幫助之意思，介紹林立會購買第一級毒品海洛因供販賣之行為係犯毒
    品危害防制條例第四條第一項、刑法第三十條第一項前段之幫助販賣第一級毒品
    罪。應依刑法第三十條第二項規定，減輕其刑。又被告前於八十九年一月三十一
    日，因毒品危害防制條例案件，經台灣高等法院判處有期徒刑八月確定，於九十
    年四月十一日執行完畢等情，有台灣高雄地方法院檢察署被告刑案資料查註紀錄
    表在卷可稽，其於五年內再犯本件有期徒刑以上之罪，應依刑法第四十七條規定
    論以累犯，惟所犯販賣毒品罪法定刑為死刑、無期徒刑，依刑法第六十四條第一
    項、第六十五條第一項之規定，不得加重。
四、原審就此部分，依危害毒品防制條例第四條第一項、第十九條第一項，刑法第十
    一條、第三十條第一項前段、第二項、第六十五條第二項、第四十七條、第三十
    七條第二項，審酌被告係累犯，復幫助販賣毒品，危害他人及社會，犯後否認犯
    行，情節原屬不輕，惟念毒品尚未售出，所得僅二萬元等一切情狀，量處有期徒
    刑八年，以示懲儆。且依被告所犯幫助販賣毒品之性質，認有褫奪公權之必要，
    併宣告褫奪公權四年。另扣案被告幫助販賣毒品所得二萬元，則依毒品危害防制
    條例第十九條第一項規定併宣告沒收之。至扣押之毒品海洛因一大袋（淨重三百
    四十點七八公克、包裝重七點八六公克）雖係毒品，惟因係林立會所購得供其販
    賣毒品之用，又非在被告甲○○持有中，不宜於本件併宣告沒收銷燬之，附此說
    明。經核原判決認事用法尚無不合，量刑亦稱妥適，被告上訴意旨否認犯罪，仍
    執前詞，空言指摘原判決不當，並無可取，為無理由，應予駁回。
五、公訴意旨另略以：被告甲○○與林立會攜帶上開第一級毒品海洛因於上址欲搭乘
    野雞車運輸至台北而為警查獲而不遂，因認被告甲○○與林立會共犯毒品危害防
    制條例第四條第一項、第五項之運輸毒品未遂罪嫌等語。
  (一)按犯罪事實應依證據認定之，無證據不得推定其犯罪事實；又不能證明被告犯罪
    者，應諭知無罪之判決。刑事訴訟法第一百五十四條及第三百零一條分別定有明
    文。又按刑事訴訟法上所謂認定犯罪事實之證據，係指足以認定被告確有犯罪行
    為之積極證據而言，如未能發現相當證據或證據不足以證明，自不能以推測或擬
    制之方法，以為裁判基礎（最高法院二十九年度上字第三一０五號、四十年度台
    上字第八十六號判例參照）。
  (二)公訴人認被告甲○○涉有上開運輸毒品犯行，無非以林立會二萬元之仲介費係交
    予林育司，被告甲○○並未另外收取仲介費用，而被告甲○○是基於小弟與大哥
    之關係，無償協同林立會南下購買毒品，並共同運輸回台北等情，而認被告甲○
    ○涉有上開犯行。然查：林立會交付予被告之二萬元，係作為被告甲○○介紹其
    購買毒品海洛因之報酬等情，迭經證人林立會於警訊及原審法院調查時供述在卷
    ，而被告甲○○於警訊時亦自承係因其有購買毒品海洛因之管道，因而幫林立會
    接洽購買毒品等語屬實，雖其於警訊及檢察官初訊時，均供稱林立會所交付之二
  萬元是要給「阿子」等語，然此已與林立會所供不符，且林立會係主動透過被告
    甲○○之仲介，始輾轉經由「阿子」購得毒品，就林立會方面言，其係經由被告
    甲○○之介紹始認識「阿子」，其初始並不認識「阿子」，至被告甲○○如何輾
    轉再經由「阿子」而取得購買毒品之管道，則係被告甲○○與「阿子」間之關係
    ，林立會並不知悉，則其如要給付報酬，豈能略過被告甲○○而直接交付「阿子
    」？此亦與被告甲○○於警訊時供稱林立會是將其二萬元交給我，要我交付給「
    阿子」等語符合，況被告甲○○其後於檢察官偵訊及原審法院調查時，已否認有
    交付「阿子」二萬元，證人林育司即「阿子」於原審法院調查時亦證稱，並未收
    受林立會交付之二萬元等語，復有該二萬元扣案可佐，自無從認定二萬元係交付
    予林育司之仲介費，而被告甲○○則係無償為之，更且縱認被告甲○○係無償為
    之，且基於小弟與大哥之關係，協同林立會南下購買毒品，然本件林立會既係透
    過被告甲○○欲購買毒品，其對販毒者方面全然不知，自須被告甲○○陪同其南
    下購買毒品，是被告甲○○陪同林立會南下購買毒品，應係基於仲介者之立場，
    為其引路而已，所購亦係林立會用以供販賣之毒品，而證人鄭家和亦證稱毒品海
    洛因係在林立會所提之袋子內查獲等情屬實（見原審卷第九八頁），證人林立會
    亦不否認為警查獲時，毒品海洛因係由其用袋子拿著，被告甲○○僅係單純與其
    準備搭乘遊覽車回台北，並未為其將毒品帶回台北等語屬實（見原審卷第一一三
    頁），而林立會既已供出被告甲○○為其仲介購買毒品，衡情亦無於此為其掩飾
    之必要，是其所述應可採信，是被告甲○○既係因其基於仲介者之立場帶領林立
    會南下交易毒品，並於毒品交易完成後，單純與林立會欲搭乘野雞車回台北，則
    其主觀上應無為林立會運輸毒品海洛因之意思，而扣押之毒品亦始終在林立會持
    有中，則在客觀上，被告甲○○亦無為林立會運輸毒品之行為，自難以因被告甲
    ○○有與林立會一同欲搭遊覽車北上之行為，即逕以上開運輸毒品未遂罪相繩，
    此外，查無積極證據足以證明被告有公訴人所指上開運輸毒品犯行，原審敘明，
    公訴人就此部分與前開有罪部分有牽連犯之裁判上一罪關係起訴，不另為無罪之
    諭知。經核亦無不合。
六、至林育司所涉違反毒品危害防制條例罪嫌，宜另案由檢察官偵辦，附此說明。
據上論斷，應依刑事訴訟法第三百六十八條，判決如主文。
本案經檢察官陳新慶到庭執行職務。
中        華        民        國    九十一    年    八    月  二十一    日
                              臺灣高等法院高雄分院刑事第四庭
                                  審判長法官  蕭權閔
                                        法官  陳吉雄
                                        法官  陳啟造
右正本證明與原本無異。
如不服本判決應於收受本判決後十日內向本院提出上訴書狀，其未述上訴理由者，
並得於提起上訴後十日內向本院補提理由書狀（均須按他造當事人之人數附繕本)「
切勿逕送上級法院」。
                                      書記官  白蘭
中        華        民        國    九十一    年    八    月  二十三    日
本件論罪科刑法條：
毒品危害防制條例第四條：
製造、運輸、販賣第一級毒品者，處死刑或無期徒刑；處無期徒刑者，得併科新台幣
一千萬元以下罰金。
製造、運輸、販賣第二級毒品者，處無期徒刑或七年以上有期徒刑，得併科新台幣七
百萬元以下罰金。
製造、運輸、販賣第三級毒品者，處五年以上有期徒刑，得併科新台幣五百萬元以下
罰金。
製造、運輸、販賣專供製造或施用毒品之器具者，處一年以上七年以下有期徒刑，得
併科新台幣一百萬元以下罰金。
前四項之未遂犯罰之。
                                                                    Ａ
